【裁判字號】    98,上訴,744
【裁判日期】    981104
【裁判案由】    違反毒品危害防制條例
【裁判全文】
臺灣高等法院高雄分院刑事判決         98年度上訴字第744號
上  訴  人
即  被  告  甲○○
                      號
選任辯護人  洪世崇律師
            許惠珠律師
上列上訴人因違反毒品危害防制條例案件，不服臺灣高雄地方法
院97年度訴字第1726號中華民國98年4 月9 日第一審判決（起訴
案號：臺灣高雄地方法院檢察署97年度偵字第20836 號），提起
上訴，本院判決如下：
    主  文
原判決撤銷。
甲○○意圖販賣而持有第二級毒品，累犯，處有期徒刑柒年；扣
案如附表一編號一至編號四所示含第二級毒品MDMA之綠色圓形錠
劑肆拾顆（含包裝袋肆只）、如附表一編號五、編號六所示含第
二級毒品MDMA之棕色圓形錠劑貳拾捌顆（含包裝袋貳只），均沒
收銷燬之；扣案如附表二所示之第三級毒品愷他命拾柒包（含包
裝袋拾柒只），均沒收。
    事  實
一、甲○○前於民國90年間因偽造文書案件，經臺灣澎湖地方法
    院以90年度訴字第36號判處有期徒刑1年2月，復經本院以91
    年度上訴字第1447號駁回上訴，再經最高法院以92年度台上
    字第175號駁回上訴確定，並於93年1月19日假釋付保護管束
    ，於93年2 月14日假釋期滿執行完畢。詎猶不知悔改，明知
    MDMA（俗稱搖頭丸）係毒品危害防制條例第2 條第2 項第2
    款之所列之第二級毒品（起訴書誤載為第三級毒品），Keta
    mine（下稱愷他命）係同條項第3 款所列之第三級毒品，均
    不得非法持有、意圖販賣而持有，竟因其友人陳福政（72年
    2 月15日生，已於97年7 月19日歿，原審誤載陳福正）積欠
    其新臺幣（下同）13萬元之賭債，而於97年7 月10日凌晨2
    時許，在其所開設位於高雄市苓雅區○○○路上之「銓盛檳
    榔攤」內，由陳福政交付愷他命500 公克（每100 公克愷他
    命價值約為2 萬5000元，500 公克共計約12萬5000元）及搖
    頭丸100 顆（搖頭丸100 顆價值約為2 萬5000元，為棕色及
    綠色圓形錠劑）總計價值約為15萬元之搖頭丸及愷他命予甲
    ○○作抵償其積欠13萬元之賭債，甲○○取得上開搖頭丸及
    愷他命後，除將上開毒品留供部分施用外，竟97年7 月19日
    起萌販賣營利之意圖而持有第二級、第三級毒品之犯意，以
    陳福政先前曾交付其持用之預付卡門號0000000000號行動電
    話（客戶姓名：和宇竟頻網路股份有限公司），於97年7 月
    19日下午5 時57分及同日晚上10時13分及同日晚上11時24分
    許，分別與不同門號行動電話之不詳姓名持用人3 人（簡稱
    Ａ、Ｂ、Ｄ，理由後述）聯絡，討論及搖頭丸及愷他命之市
    場買賣價格（惟尚未有證據足證已將其持用之搖頭丸或愷他
    命已著手販售該不詳姓名之3 人）。嗣於同年7 月24日下午
    3 時10分許，為警持搜索票至甲○○友人張健鵬高雄市○○
    區○○路316 號10樓之1 住處執行搜索，當場查獲甲○○在
    上址施用愷他命，並在其身上扣得如附表二編號15至編號17
    所示之愷他命3 小包，又在甲○○所使用車牌號碼9351-X K
    號自用小客車之副駕駛座前方安全氣囊處，扣得如附表二編
    號1 至編號14所示之愷他命14包（與上開附表二編號15至編
    號17之愷他命3 小包，驗前淨重合計45 9.616公克，驗後淨
    重合計459.603 公克），及如附表一編號1 至編號4 所示含
    MDMA之綠色圓形錠劑40顆（驗前淨重合計12.011公克，驗後
    淨重合計11.995公克）、編號5 至編號6 所示含MDMA棕色圓
    形錠劑28顆（驗前淨重合計8.305 公克，驗後淨重合計8.
    285 公克），始悉上情。
二、案經高雄市政府警察局移送臺灣高雄地方法院檢察署檢察官
    偵查起訴。
    理  由
壹、證據能力
    按被告以外之人於審判外之陳述，雖不符刑事訴訟法第159
    條之1 至第159 條之4 之規定，而經當事人於審判程序同意
    作為證據，法院審酌該言詞陳述或書面陳述作成時之情況，
    認為適當者，亦得為證據；又當事人、代理人或辯護人於法
    院調查證據時，知有第159 條第1 項不得為證據之情形，而
    未於言詞辯論終結前聲明異議者，視為有前項之同意，刑事
    訴訟法第159 條第1 項、第159 條之5 分別定有明文。本件
    檢察官、被告甲○○及其辯護人於本院審判程序時，就本案
    判決後述所引用各項證據（含傳聞證據、非傳聞證據及符合
    法定傳聞法則例外之證據）之證據能力，均表示無意見，且
    於本院言詞辯論終結前，圬對於卷附具有傳聞證據性質之證
    據，既均已知其情，卻未聲明異議，本院認該具有傳聞證據
    性質之證據，亦無任何違法取證之不適當情形，與待證事實
    ，均具有關連性，而認以之作為證據使用係屬適當，自應均
    具有證據能力。
貳、實體上認定
一、訊據被告甲○○固坦承有於上揭時、地，自陳福政取得愷他
    命500 公克及搖頭丸（MDMA）100 顆及曾於97年7 月19日下
    午及晚間，以陳福政先前贈送之門號0000000000號行動電話
    與不詳姓名持用人之討論其搖頭丸及愷他命價格之事實，惟
    矢口否認有何意圖販賣而持有第二、三級毒品之犯行，並辯
    稱：扣案之毒品是陳福正（應為陳福政，以下被告之供詞「
    陳福正」部分均改為「陳福政」）用以抵償其所欠的賭債13
    萬元，伊除供已施用外，剩下的則留待7 月月底由陳福政還
    錢贖回，伊只打算拿來施用，並無任何販賣之意圖，且經監
    聽之電話，是有想要購買毒品之人打來詢問愷他命、搖頭丸
    之價格，並非要向其購買搖頭丸、愷他命云云；辯護意旨則
    以：被告如果有販賣Ｋ他命或搖頭丸的意思，則其在遭監聽
    電話中的意思絕不是這個樣子，因為那通電話中對方顯然問
    他（被告）200 元、250 元可不可以買得到（搖頭丸），被
    告雖答稱250 元不見得買得到，假如被告有販賣的意圖，25
    0 元之搖頭丸被告這邊就有了，顯然被告持有這些毒品並不
    是有販賣的意圖云云（本院卷93頁）。
二、惟查:
（一）被告甲○○於97年7月10日凌晨2時許，在其所經營之「銓
      盛檳榔攤」內，向陳福政取得愷他命500公克及搖頭丸100
      顆，嗣所餘如附表一、二所示之毒品，於同年7月24 日下
      午3 時10分許，為警持搜索票在被告友人張健鵬上開住處
      查獲等情，業據被告供承在卷（警卷8 頁、本院卷90頁及
      反面），並供稱: 扣案毒品都是我朋友陳福政因為欠我13
      萬元，所以在7 月10日左右拿毒品來抵債…陳福政拿愷他
      命500 公克、100 粒搖頭丸，市價約13至15萬元的毒品給
      我…，他表示身上沒有錢，說要拿這些毒品給我，所以這
      些毒品算是我的了等語（偵卷6 頁、原審一卷94頁、原審
      四卷5 頁）。又高雄市政府警察局刑警大隊97年7 月24
      日在高雄市○○區○○路316 號10樓之1 對甲○○之搜索
      、扣押筆錄，對甲○○所駕駛車號9351 -XK號自用小客車
      之搜索、扣押筆錄各1 份及查獲毒品現場照片2 張附卷可
      參（警卷第19頁至第23頁、30頁至34頁、42頁）；而扣案
      如附表一編號1 至編號4 所示綠色圓形錠劑共40顆、編號
      5 至編號6 所示棕色圓形錠劑共28顆，經送高雄市立凱旋
      醫院（下稱凱旋醫院）檢驗之結果，亦均含第二級毒品MD
      MA及第三級毒品愷他命成分；後再送往高雄醫學大學附設
      中和紀念醫院（下稱高醫附設醫院）檢驗結果，均含第二
      級毒品MDMA及第三級毒品愷他命成分，且如附表一編號1
      至編號4 所示綠色圓形錠劑40顆，驗前淨重合計12.011公
      克，驗後淨重合計11.995公克。MDMA純度為27.1% ，純質
      淨重3.254 公克；愷他命純度為3.1%，純質淨重0.372 公
      克；編號5 至編號6 之棕色圓形錠劑28顆，驗前淨重合計
      8.305 公克，驗後淨重合計8.285 公克。MDMA純度為25.9
      % ，純質淨重2.15公克；愷他命純度為4.1%，純質淨重0.
      34公克。至扣案如附表二編號1 至編號14、編號16、17所
      示之白色結晶16包，及編號15之白色粉末1 包，再經送往
      凱旋醫院檢驗之結果，亦均含第三級毒品愷他命成分，後
      再送往高醫附設醫院檢驗結果，上開白色晶體16包及白色
      粉末1 包，均含第三級毒品愷他命成分，驗前淨重合計45
      9.616 公克，驗後淨重合計459.603 公克，純度86 %，純
      質淨重395.269 公克，此有凱旋醫院97年8 月21日高市凱
      醫驗字第7945號濫用藥物成品檢驗鑑定書、高醫附設醫院
      98年1 月20日報告編號980 1-39號檢驗報告及98年2 月17
      日報告編號9802 -87號、9802-88 號檢驗報告各1 份在卷
      可稽（偵卷第34頁至第40頁、原審一卷第175 頁、第179
      頁至第180 頁），是上開事實，應堪認定。
（二）另被告甲○○雖於偵查中供稱：扣案毒品是陳福政用以抵
      債13萬元債務，也有同意伊施用，他說大概7 月底會還錢
      換回毒品，至伊施用部分則以每包愷他命100 公克為單位
      ，會自所欠之賭債中扣除云云（偵卷第6 頁至第8 頁）及
      於原審供稱：扣案毒品是因陳福政欠伊13萬元賭債，拿來
      抵償，當時愷他命100 公克價格約2 萬5000元，伊有跟陳
      福政說伊要買100 公克愷他命，是伊要施用的，陳福政還
      錢時，要扣除該100 公克愷他命的錢，所以當時伊沒有拿
      愷他命的錢給陳福政，若最後他（陳福政）沒還錢，500
      克的愷他命都是伊的，至於搖頭丸是伊另外要買的，不算
      在賭債內，但陳福政直接拿給伊，沒說到多少錢云云（原
      審一卷第94頁、原審二卷43頁至45頁），而與其於本院審
      理時供稱: 沒有跟他（陳福政）有現金交易，（他）拿50
      0 公克愷他命及100 顆搖頭丸抵債，我口頭原先跟陳福政
      說要買100 公克愷他命，他就全部拿500 公克愷他命及10
      0 顆搖頭丸給我，陳福政就說這些量愷他命及搖頭丸給我
      抵債等語（本院卷90頁及反面），略有相歧。惟依被告所
      述，愷他命100 公克為2 萬5000元之價格，則500 公克愷
      他命僅約該當於12萬5000元，被告既主張陳福政欠其13萬
      元之賭債，則自無可能同意由陳福政僅交付12萬5000元之
      愷他命即完全抵充13萬元賭債之理，故應以被告於本院、
      原審及警詢所供稱: 陳福政所提供之100 顆搖頭丸及500
      公克愷他命係完全作為抵消其所欠之13萬元賭債等語，較
      屬合理可信。再參以被告查獲時經警採尿送驗結果，確呈
      MDMA及愷他命陽性反應，有被告尿液代碼對照表、凱旋醫
      院97年8 月4 日轉碼編號A00000000 號濫用藥物尿液檢驗
      報告各1 份在卷可憑（偵卷第44頁、第45頁），且其施用
      第二級毒品部分，復經原審法院以97年度審毒聲字第1575
      號裁定令入勒戒處所觀察、勒戒，亦有該裁定書可參（原
      審一卷128 頁），足認被告上開供述，扣案之愷他命、搖
      頭丸已有部分供其自己施用等語，尚屬可信。又被告於本
      院審理時供稱: 他（陳福政）跟我算是很熟，羈押時聽說
      他車禍死了等語，其98年9 月30日刑事陳報狀並載明「他
      真實姓名是「陳福政」，民國72年次生」（本院卷71頁、
      73頁），而陳福政（72年2 月15日生，身分證字號Ｚ0000
      00000 號）確已於97年7 月19日死亡之事實，復有本院查
      詢個人基本資料結果在卷可按（本院卷74頁），是陳福政
      既於被告經本案查獲前已死亡，故縱令被告所辯: 曾與陳
      福政約定陳福政於97年7 月底要將交付之其所施用剩餘之
      愷他命及搖頭丸贖回等語屬實，然陳福政亦再無可能會有
      上開贖回之可能，故陳福政所交付被告之上開100 顆搖頭
      丸及500 公克愷他命，均應屬被告所有之事實，應可確認
      。又本件亦查無其他積極證據足認被告確自取得上開第二
      級、第三級毒品時點，即有販賣以營利之意思，故其事後
      雖以電話與不詳姓名之人聯絡欲販賣其持有之搖頭丸（棕
      色及綠色圓形錠劑）、愷他命（詳後述），依罪證有疑利
      於被告原則，應認被告並非基於意圖營利而販入上開毒品
      ，僅得認定被告係犯意圖販賣而持有第二級、第三級毒品
      ，附此敘明。
（三）又按一般施用毒品者，為避免遭警查獲，每次僅會攜帶少
      量毒品，以便於攜帶藏放及施用，理應無可能會將大量毒
      品藏放在隨身可及之處，以增加被警查獲之風險之理。本
      件被告自陳福政取得上開搖頭丸100 顆（棕色及綠色圓形
      錠劑）及愷他命500 公克後，即將之分別藏放在其身上及
      其所駕駛之車牌號碼9351-XK 號自用小客車之副駕駛座前
      方安全氣囊處之事實，業據被告供承在卷（偵卷19-20 頁
      ），並供稱: 當初陳福政給我500 公克的愷他命與100 粒
       的 搖頭丸，因為沒有地方藏，所以才藏在車上等語（原
      審四卷4-7 頁），是被告果真持有上開毒品之用途均僅供
      己施用，則何須會將此大量之第二級、第三級毒品置放其
      到處行動在外，所賴之交通工具上而隨身藏放，以增加被
      查獲之風險？足見被告持有上開毒品後，始另萌生販賣之
      不法營利之意圖，已甚顯明。
（四）又被告持用之預付卡門號0000000000號行動電話係由陳福
      政生前交其持用之事實，業據被告供承在卷，並於原審供
      承：門號0000000000號行動電話是我的手機沒錯，另0000
      000000號行動電話不是我的，是陳福政拿給我說這支電話
      可以用，而拿給我使用，我使用該支手機的時間約在今年
      （97年）7 月份左右…，卷附0000000000號電話通訊監察
      譯文內容，有的是我說的沒錯，有的內容我記不太清楚，
      但97年7 月18日、19日2 天，這支手機是只有我在使用等
      語（原審一卷93反面-94 頁），並有上開0000000000號行
      動電話使用人資料在卷可憑（原審一卷第29頁），且經原
      審核對上開2 支行動電話門號97年7 月18日晚間10時至翌
      日19日晚間11時止通話基地台之結果，其該2 支行動電話
      之基地台位置均同位在高雄市○○區○○街1 號7 樓之事
      實，此有上開行動電話之通訊監察譯文及通聯紀錄可參，
      足見上開0000000000號行動電話於97年7 月18日、19日確
      係僅由被告使用無訛，而卷附之該電話通訊監察譯文內容
      除其中僅於97年7 月19日晚上11時15分許與不詳姓名人之
      門號0000000000號行動電話之對話中，因被告在通話過程
      中有將電話持交他人繼續接聽之情形外，其餘均為被告個
      人與他人通話之內容無誤。又依卷附被告持用之門號0000
      000000號行動電話通訊監察譯文觀之（偵卷第50頁至第57
      頁）：（即97年7 月19日下午5 時57分起至同日晚上11月
      24分止）
 （1）97年7月19日下午5時57分許，與行動電話0000000000號持
      用者（以下簡稱Ａ）監聽譯文顯示：
      Ａ：你那邊有「褲褲」（愷他命）和「衣服」（搖頭丸）
      嗎？
      被告：有啊。
      Ａ：「衣服」怎麼算？
      被告：你要多少？
      Ａ：10件（10顆之意）。
      被告：10個喔…。
      Ａ：對啊，是哪一種的啊？
      被告：萬寶龍的。
      Ａ：萬寶龍…，就土色（即棕色）那種嗎？
      被告：現在算有2種（應指棕色及綠色圓形錠劑）。
      Ａ：是喔，都同樣類似台租這樣嗎？
      被告：對啊。
      Ａ：那個20（即200元）可以拿的到嗎？
      被告：沒辦法啦，現在都漲價了，你都不知道。
      Ａ：要25（250元）嗎？
      被告：25（250元）也不一定拿得到。
      Ａ：是喔，那這樣你今天會過來凹仔底這邊？
      被告：要晚一點。
      Ａ：好，你晚一點要過來，幫我拿「褲」（愷他命）。
      被告：好啊。
      Ａ：啊！「衣服」25（250元）如果拿不到就不用了。
    又上開通訊監察譯文內容中之「褲褲」、「褲」均係指愷他
    命，「衣服」及「萬寶龍」均指搖頭丸，「10件」是10個，
    「20」及「25」各是指200 元及250 元等情，業據被告供明
    在卷（原審二卷第39頁、第41頁、本院卷91頁），足認該譯
    文內容係0000000000號使用者（Ａ）向被告詢問搖頭丸之種
    類、價錢、數量及欲向其購買愷他命，而被告亦對之回應現
    時搖頭丸、愷他命販售價格之事實，已甚明確。
 （2）97年7 月19日晚上10時13分許，又另與不詳姓名持用行動
      電話0000000000 號（簡稱Ｂ）監聽譯文顯示：
      Ｂ：你有同樣在那嗎？
      被告：有啊。
      Ｂ：我朋友要「上面」（搖頭丸）20件（即20顆），算多
          少？
      被告：你娘啊（台語），你問那些不都是廢話嗎？
      Ｂ：3（即300元之意）喔？
      被告：對啊。
      Ｂ：好啦，這樣我直接叫他過去那，你拿給他。
      被告：好。
    又上開譯文內容之「20件」，係指20顆之搖頭丸，業據被告
    供述明確（原審二卷第40頁），足認該內容係被告與000000
    0000號使用者（Ｂ）替其友人向被告洽談搖頭丸之數量、價
    格、確認地點，應係下游欲向被告購買毒品，惟此通電話係
    由0000000000號使用者為友人詢價，尚難認Ｂ之友人已與被
    告達成購買毒品之合意。
 （3）97年7 月19日晚上10時43分許，與行動電話0000000000號
      持用人（簡稱Ｃ）監聽譯文顯示：
      Ｃ：我昨天在你那邊看到是紅色還是橘色？
      被告：你說「上面」（即搖頭丸）那個喔？
      Ｃ：對。
      被告：紅色（應為棕色）及芥末綠（綠色）。
      Ｃ：紅色和墨綠的喔？
      被告：芥末綠。
      Ｃ：芥末綠的喔，這樣......OK。
      被告：喔。                                      」
    又上開譯文內容之「紅色」、「橘色」、「芥末綠」係指搖
    頭丸之顏色，經被告供述在卷（原審二卷第40頁），通話內
    容係0000000000號（Ｃ）洽詢被告其所有之搖頭丸種類及顏
    色。
 （4）97年7 月19日晚上11時24分許，另與行動電話0000000000
      號持用人（簡稱Ｄ）監聽譯文顯示：
      Ｄ：朋友，你那個「衣服」還有沒有？你的「外套」（搖
          頭丸）啦，你的「外套」還有沒有綠色的？
      被告：廢話。
      Ｄ：報我20（200元），我等一下馬上去拿。
      被告：好。
    又上開譯文內容之「衣服」、「外套」係指搖頭丸，業據被
    告供述明確（原審二卷第41頁），且依通話內容，並非單純
    請被告幫忙詢價，而係欲立即去找被告向其購買，應係0000
    000000號行動電話持用者欲向被告購買搖頭丸甚明。
 （5）細譯上開4 通被告與不詳姓名之人4 人之通話內容，顯見
      被告係就毒品種類、價格、數量等，不但接受欲購買毒品
      者之詢問（Ａ、Ｂ、Ｃ、Ｄ），其中電話中主動向被告明
      確表示欲購買毒品要約意願者（Ａ、Ｂ、Ｄ），由雙方之
      對話中亦顯示係直接向被告表明購買意思，並無請被告代
      為轉送另向他人購買之意。況被告於案發之際經查扣之搖
      頭丸，其有棕色及綠色之2種 圓形錠劑，分別有40顆及28
      顆，而其所扣案之愷他命亦共計多達17包，核與被告於上
      開電話中對話中與購買者所供搖頭丸之代號（「衣服」、
     「外套」、「上面」、「萬寶龍」）、顏色（棕色及綠色
      錠劑）及愷他命代號（「褲褲」「褲」），均屬相符，足
      見被告於持有本件之愷他命及搖頭丸後，始於上開通話期
      間已另行起意販賣且對外不特定人透露訊息之事實，應可
      確定，否則豈有多人表達購買毒品意思而逕與其持用之行
      動電話聯絡? 又依上開被告與其中之Ａ、Ｂ、Ｄ者通話之
      內容中僅止查詢或討論，尚無其他證據足資證明被告已將
      搖頭丸、愷他命於上開對話中與通話者達成買賣合意或已
      進入實質洽商買賣事宜，並於對話後同意基於買賣而交付
      毒品予購買者，故尚難對被告論以販賣第二級、第三級毒
      品之罪。
（五）辯護意旨雖另以: 被告尿液檢驗報告中愷他命、甲基愷他
      命及MDMA濃度均甚高，足見被告長期施用毒品毒癮甚重，
      其所持愷他命僅供1 個月施用份量，且其持有68顆搖頭丸
      數量非多，並請求將被告尿液送法務部調查局檢驗其尿液
      ，以證明被告當時之尿液已超過合理範圍4-8 倍多云云（
      本院卷93頁）。惟查依上開監聽譯文內容觀之，多係毒品
      購買者向被告詢問愷他命、搖頭丸種類、價格、數量等交
      易事項，且欲直接向被告購買，並無請被告代為購買之意
      思，已如上述，雖無證據足資證明被告販出毒品並交付他
      人之行為，然被告確有起意販賣第二級、三級毒品之犯意
      ，已甚明確。又尿液中固可檢驗出藥物濃度，惟其與施用
      者之施用劑量、方式、頻率，其飲用水多寡、尿液檢驗時
      間點及個人體質與代謝情形等因素，均足以影響被告尿液
      中毒品濃度之反應。本件被告於97年7 月24日下午3 時10
      分許，為警查獲時甫施用愷他命，並於97年7 月23日亦曾
      在其高雄縣仁武鄉○○路267 巷3 之4 號住處施用搖頭丸
      等情，業據被告供承在卷（警卷第6 頁、第12頁），而被
      告經警於97年7 月24 日 查獲之當天即經採集尿液送鑑，
      亦有警詢筆錄1 份在卷可參（警卷第1 頁至第3 頁），顯
      見其施用愷他命時間與採尿時點已甚相近，且於採尿前一
      日亦甫施用搖頭丸，是其尿液中因施用愷他命、搖頭丸所
      生之代謝成分濃度較高，尚屬合理。故辯護人猶執上開情
      詞置辯，尚難為被告有利之認定，且本件事證已明，自無
      再將被告尿送鑑之必要，故應認被告取得上開第二級、第
      三級毒品後，自97年7 月19日下午57分許起，始生販賣愷
      他命、搖頭丸之營利意圖，已甚顯明。
（六）又以我國查緝毒品之施用或販賣一向執法甚嚴，對於販賣
      第二級、第三級毒品命既經政府懸為禁令、嚴加取締，且
      海洛因物稀價昂，取得不易，苟無利可圖，應無甘冒被查
      緝法辦判處重刑之危險，平白無端從事海洛因買賣之工作
      ，是其必有從中賺取買賣差價牟利之意圖，應屬合理之認
      定。又販賣愷他命、搖頭丸既係違法行為，當非可公然為
      之，亦無公定價格，且容易分裝、稀釋以增減份量，而每
      次買賣之價量，可能隨時依雙方關係深淺、資力、需求量
      及對行情之認知、來源是否充裕、查緝是否嚴謹、購買者
      被查獲時供述購買對象之可能風險之評估等情形，而異其
      標準，非可一概而論；而買受毒品之人通常亦無法探知販
      毒者賺取利潤幾何，是販賣毒品之利得，除被告坦承犯行
      或價量俱臻明確外，委難察得實情，職是之故，本件縱未
      確切查得已有販賣利得，但除別有確切事證，足認係按同
      一價格轉讓確未牟利者外，尚難執此認非法販賣之事證有
      所不足，致知過坦承者難辭重典，飾詞否認者反得逞僥倖
      ，而失情理之平，故本件顯見被告具有販賣愷他命、搖頭
      丸營利之意圖甚明。
（七）綜上所述，被告上開辯解，均屬飾卸之詞，不足採信。從
      而，本件事證明確，被告犯行洵堪認定。
參、論罪科刑、撤銷改判及沒收
一、按搖頭丸（MDMA）及愷他命分別係毒品危害防制條例第2 條
    第2 項第2 款、第3 款所指之第二級毒品，不得非法持有、
    意圖販賣而持有。次按毒品危害防制條例所定意圖販賣而持
    有毒品罪，須符合非以營利售賣之意圖而買入，或因其他原
    因而持有；嗣於持有中起意售賣營利之意圖，尚未著手於賣
    出行為等構成要件，始足當之。如係以營利為目的將毒品購
    入或將之賣出，有一於此，即構成販賣毒品既遂罪；倘非以
    營利售賣之意圖而買入毒品，或因其他原因而持有毒品，嗣
    起售賣營利之意圖，著手於售賣行為而未及賣出者，應成立
    販賣毒品未遂罪，均無成立意圖販賣而持有毒品罪之餘地（
    最高法院90年度台上字第2046號、97年度台上字第6593號、
    93年度台上字第462 號及89年度台上字第2798號判決意旨可
    資參照）。查本件被告係自陳福政取得扣案之第二、三級毒
    品，雖無證據足證基於販賣之意圖而販入，已如上述，惟依
    上開監聽內容，被告有與通話人談及買賣愷他命、搖頭丸之
    內容，然亦無證據顯示買賣毒品確已成交、買賣人為何人，
    揆諸前揭判決意旨，自應認被告自97年7 月19日下午5 時57
    分許，始對其持有二、三級毒品有販賣營利之意圖。
二、核被告所為，係犯毒品危害防制條例第5 條第2 項意圖販賣
    而持有第二級毒品罪，及同條第3 項意圖販賣而持有第三級
    毒品罪。起訴書雖漏引用毒品危害防制條例第5 條第2 項條
    文（按起訴事實欄已明確記載被告意圖販賣持有搖頭丸之事
    實），且亦經檢察官於本院審理時當庭請求更正起訴法條（
    本院卷36頁），本院自應對被告犯毒品危害防制條例第5 條
    第2 項意圖販賣而持有第二級毒品罪，併予以審理。被告持
    有第二級毒品之低度行為，為意圖販賣而持有第二級毒品之
    高度行為所吸收，不另論罪。被告以一意圖販賣而持有之行
    為，同時觸犯上開毒品危害防制條例第5 條第2 項、第3 項
    意圖販賣而持有第二級、第三級毒品罪2 罪名，為想像競合
    犯，依刑法第55條規定，從一重之毒品危害防制條例第5 條
    第2 項之意圖販賣而持有第二級毒品罪處斷。又被告分別於
    97年7 月19日下午5 時57分許、同日晚上10時13分許、同日
    晚上11時24分許與上開欲購買搖頭丸之Ａ、Ｂ、Ｄ者，接續
    連絡販賣第二級毒品，其時間密接且犯罪構成要件亦屬相同
    ，係屬意圖販賣第二級毒品而持有之接續行為，應論以一罪
    。又被告曾於90年間因偽造文書案件，經臺灣澎湖地方法院
    以90年度訴字第36號判處有期徒刑1 年2 月，復經本院以91
    年度上訴字第1447號駁回上訴，再經最高法院以92年度台上
    字第175 號駁回上訴確定，並於93年1 月19日假釋付保護管
    束，甫於93年2 月14日假釋期滿視為執行完畢。5 年以內故
    意再犯本件有期徒刑以上之罪，為累犯，應依刑法第47條第
    1 項規定，加重其刑。本件被告犯罪事證明確，原審對其論
    罪科刑固非無見，惟查: (1)被告係於97年7 月10日凌晨2 時
    許，自陳福政取得500 公克愷他命及100 粒搖頭丸，原審認
    被告自陳福政取得上開第二、三級毒品係於97年7 月10至12
    日某日凌晨2 時許，則事實認定尚未明確。(2)被告向陳福政
    取得之搖頭丸100 粒，亦由陳福政作為向被告抵賭債用，原
    審則認搖頭丸部分係陳福政無償提供予被告，亦有未恰。(3)
    又按毒品危害防制條例所定意圖販賣而持有毒品罪，須符合
    非以營利售賣之意圖而買入，或因其他原因而持有；嗣於持
    有中起意售賣營利之意圖，尚未著手於賣出行為等構成要件
    ，始足當之。原審既認被告係構成毒品危害防制條例第5 條
    第2 項意圖販賣而持有第二級毒品罪，及同條第3 項意圖販
    賣而持有第三級毒品罪，惟卻未認定被告取得上開第二級、
    第三級毒品，何時起意販賣，亦有未合。(4)被告於97年7 月
    19日下午5 時57分許、同日晚上10時13分及同日晚上11時24
    分許與上開欲購買搖頭丸之Ａ、Ｂ、Ｄ者，接續連絡販賣搖
    頭丸，其時間密接且犯罪構成要件亦屬相同，係屬意圖販賣
    第二級毒品而持有之接續行為，原審對此部分漏未論及，亦
    有未當。被告上訴意旨否認犯罪，雖無理由，惟原判決既有
    上開瑕疵，自由本院撤銷改判。爰審酌被告不思以勞力謀生
    ，竟為獲取非法利益，明知MDMA、愷他命對施用者之健康危
    害甚鉅，猶意圖販賣而持有上開毒品，可能因而助長毒品氾
    濫，破壞社會治安，戕害他人身心健康且犯後猶飾詞，難見
    有何悔意，暨被告犯罪之動機、目的、手段、所生危害及扣
    案愷他命數量非微等一切情狀，仍量處原審所量處之有期徒
    刑7 年，以示懲儆。
三、扣案附表一編號1 至編號4 所示含有第二級毒品MDMA及第三
    級毒品愷他命成分之綠色圓形錠劑40顆（驗前淨重合計12.0
    11公克，驗後淨重合計11.995公克，含包裝袋4 只，每10顆
    分裝為1 小包，均係直接包覆毒品，內各沾有微量之MDMA、
    愷他命殘留而無法析離）、及如附表一編號5 、6 所示含有
    第二級毒品MDMA及第三級毒品愷他命成分之棕色圓形錠劑28
    顆（驗前淨重合計8.305 公克，驗後淨重合計8.285 公克，
    含包裝袋2 只，各以10顆及18顆分裝為1 小包，均係直接包
    覆毒品，內各沾有微量之MDMA、愷他命殘留而無法析離），
    均應依毒品危害防制條例第18條第1 項前段規定，不問屬於
    犯人與否，宣告沒收銷燬之；至送驗耗損部分之毒品既已費
    失，爰不另宣告沒收銷燬；而上開如附表一所示含有MDMA之
    綠色圓形錠劑40顆及棕色圓形錠劑28顆，雖亦含有愷他命之
    成分，惟既經本院宣告沒收銷燬，亦不另宣告沒收。又愷他
    命依毒品危害防制條例第2 條規定，為公告管制之第三級毒
    品，且依同條例第11條之1 規定，不得擅自持有，雖同條例
    第18條第1 項前段規定僅將查獲之第一、二級毒品不問屬犯
    人與否沒收銷燬之，而排除第三、四級毒品，然第三、四級
    毒品，依公告管制且無正當理由不得擅自持有之規定觀之，
    仍不失為違禁物之屬性（最高法院92年度台非字第138 號判
    決亦同此意旨），既未納入上開特別沒收之列，自應依刑法
    第38條第1 項第1 款之規定沒收之。故扣案如附表二所示之
    愷他命17包（驗前淨重合計459.616 公克，驗後淨重合計45
    9. 603公克，含包裝袋17只，均係直接包覆毒品，內各沾有
    微量之愷他命殘留而無法析離），均應依刑法第38條第1 項
    第1 款規定宣告沒收，至愷他命鑑驗耗用之部分，既滅失而
    不存在，亦毋庸為沒收之諭知。至扣案之杓愷他命筆管2 支
    、愷他命吸食盤1 個，均係供被告施用毒品之器具，業據被
    告陳明在卷（原審一卷94頁），均與被告本件意圖販賣而持
    有第二、三級毒品之犯行無關，均不於本案為沒收銷燬或沒
    收之諭知；另扣案之14萬元現金，亦尚無證據證明與被告本
    件犯罪有直接關連，及扣案之車號9351-XK 自用小客車鑰匙
    1 付、安全氣囊遙控器1 個，均尚無證據證明上開自用小客
    車為被告所有，爰均不予宣告沒收，附此敘明。
據上論結，應依刑事訴訟法第369 條第1 項前段、第364 條、第
299 條第1 項前段，毒品危害防制條例第5 條第2 項、第3 項、
第18條第1 項前段，刑法第11條、第55條、第47條第1 項、第38
條第1 項第1 款，判決如主文。
本案經檢察官陳建年到庭執行職務。
中    華    民    國    98    年    11    月    4     日
                  刑事第八庭    審判長法  官   洪兆隆
                                      法  官   郭玫利
                                      法  官   李政庭
以上正本證明與原本無異。
如不服本判決應於收受本判決後10日內向本院提出上訴書狀，其
未敘述上訴理由者，並得於提起上訴後10日內向本院補提理由書
狀（均須按他造當事人之人數附繕本）「切勿逕送上級法院」。
中    華    民    國    98    年    11    月    4     日
                                      書記官   吳福連
附錄本件判決論罪科刑法條：
毒品危害防制條例第5 條
意圖販賣而持有第一級毒品者，處無期徒刑或10年以上有期徒刑
，得併科新臺幣7 百萬元以下罰金。
意圖販賣而持有第二級毒品者，處5 年以上有期徒刑，得併科新
臺幣5 百萬元以下罰金。
意圖販賣而持有第三級毒品者，處3 年以上10年以下有期徒刑，
得併科新臺幣3 百萬元以下罰金。
意圖販賣而持有第四級毒品或專供製造、施用毒品之器具者，處
1 年以上7 年以下有期徒刑，得併科新臺幣1 百萬元以下罰金。
附表一：甲○○為警查扣之MDMA（俗稱搖頭丸）共68顆
┌──┬──────┬────────────────────┐
│編號│  扣案物品  │           鑑  驗  結  果               │
├──┼──────┼────────────────────┤
│ 1  │搖頭丸10顆  │經送往高雄市立凱旋醫院檢驗，均含第二級毒│
│    │（綠色圓形錠│品MDMA及第三級毒品愷他命成分，驗前淨重合│
│    │劑10顆，含包│計3.077 公克，驗後淨重合計2.996 公克。  │
│    │裝袋1 只）  │（偵卷第38頁至第39頁）                  │
├──┼──────┼────────────────────┤
│ 2  │搖頭丸10顆  │經送往高雄市立凱旋醫院檢驗，均含第二級毒│
│    │（綠色圓形錠│品MDMA及第三級毒品愷他命成分，驗前淨重合│
│    │劑10顆，含包│計3.08公克，驗後淨重合計2.984 公克。    │
│    │裝袋1 只）  │（偵卷第38頁至第39頁）                  │
├──┼──────┼────────────────────┤
│ 3  │搖頭丸10顆  │經送往高雄市立凱旋醫院檢驗，均含第二級毒│
│    │（綠色圓形錠│品MDMA及第三級毒品愷他命成分，驗前淨重合│
│    │劑10顆，含包│計3.023 公克，驗後淨重合計2.931 公克。  │
│    │裝袋1 只）  │（偵卷第38頁至第39頁）                  │
├──┼──────┼────────────────────┤
│ 4  │搖頭丸10顆  │經送往高雄市立凱旋醫院檢驗，均含第二級毒│
│    │（綠色圓形錠│品MDMA及第三級毒品愷他命成分，驗前淨重合│
│    │劑10顆，含包│計3.069 公克，驗後淨重合計2.969 公克。  │
│    │裝袋1 只）  │（偵卷第38頁至第39頁）                  │
├──┼──────┼────────────────────┤
│ 5  │搖頭丸10顆  │經送往高雄市立凱旋醫院檢驗，均含第二級毒│
│    │（棕色圓形錠│品MDMA及第三級毒品愷他命成分，驗前淨重合│
│    │劑10顆，含包│計2.982 公克，驗後淨重合計2.873 公克。  │
│    │裝袋1 只）  │（偵卷第38頁至第39頁）                  │
├──┼──────┼────────────────────┤
│ 6  │搖頭丸18顆（│經送往高雄市立凱旋醫院檢驗，均含第二級毒│
│    │棕色圓形錠劑│品MDMA及第三級毒品愷他命成分，驗前淨重合│
│    │18顆，含包裝│計5.473 公克，驗後淨重合計5.375 公克。  │
│    │袋1 只）    │（見偵卷第38頁至第39頁）                │
├──┼──────┴────────────────────┤
│備註│編號1 至編號4 之綠色圓形錠劑搖頭丸40顆，經再送往高雄醫│
│    │學大學附設中和紀念醫院鑑驗結果，均含第二級毒品MDMA及第│
│    │三級毒品愷他命成分，驗前淨重合計12.011公克，驗後淨重合│
│    │計11.995公克。MDMA純度為27.1% ，純質淨重3.254 公克；愷│
│    │他命純度為3.1%，純質淨重0.372 公克。（原審一卷第17頁  │
│    │-19頁）                                               │
│    ├───────────────────────────┤
│    │編號5 至編號6 之棕色圓形錠劑搖頭丸28顆，經再送往高雄醫│
│    │學大學附設中和紀念醫院鑑驗結果，均含第二級毒品MDMA及第│
│    │三級毒品愷他命成分，驗前淨重合計8.305 公克，驗後淨重合│
│    │計8.285 公克。MDMA純度為25.9% ，純質淨重2.15公克；愷他│
│    │命純度為4.1%，純質淨重0.34公克。（原審一卷第180 頁）  │
│    │                                                      │
└──┴───────────────────────────┘
附表二：甲○○為警查扣之愷他命共17包
┌──┬──────┬────────────────────┐
│編號│  扣案物品  │           鑑  驗  結  果               │
├──┼──────┼────────────────────┤
│ 1  │愷他命1 包  │經送往高雄市立凱旋醫院檢驗，含第三級毒品│
│    │（白色結晶，│愷他命成分，驗前淨重99.54 公克，驗後淨重│
│    │含包裝袋1 只│99.52 公克。（偵卷第34頁至第38頁）      │
│    │）          │                                        │
├──┼──────┼────────────────────┤
│ 2  │愷他命1 包  │經送往高雄市立凱旋醫院檢驗，含第三級毒品│
│    │（白色結晶，│愷他命成分，驗前淨重99.62 公克，驗後淨重│
│    │含包裝袋1 只│99.6公克。  （偵卷第34頁至第38頁）      │
│    │）          │                                        │
├──┼──────┼────────────────────┤
│ 3  │愷他命1 包  │經送往高雄市立凱旋醫院檢驗，含第三級毒品│
│    │（白色結晶，│愷他命成分，驗前淨重99.59 公克，驗後淨重│
│    │含包裝袋1 只│99.57 公克。（見偵卷第34頁至第38頁）    │
│    │）          │                                        │
├──┼──────┼────────────────────┤
│ 4  │愷他命1 包  │經送往高雄市立凱旋醫院檢驗，含第三級毒品│
│    │（白色結晶，│愷他命成分，驗前淨重99.18 公克，驗後淨重│
│    │含包裝袋1 只│99.16 公克。（偵卷第34頁至第38頁）      │
│    │）          │                                        │
├──┼──────┼────────────────────┤
│ 5  │愷他命1 包  │經送往高雄市立凱旋醫院檢驗，含第三級毒品│
│    │（白色結晶，│愷他命成分，驗前淨重4.75公克，驗後淨重  │
│    │含包裝袋1 只│4.74公克。  （偵卷第34頁至第38頁）      │
│    │）          │                                        │
├──┼──────┼────────────────────┤
│ 6  │愷他命1 包  │經送往高雄市立凱旋醫院檢驗，含第三級毒品│
│    │（白色結晶，│愷他命成分，驗前淨重4.7 公克，驗後淨重  │
│    │含包裝袋1 只│4.688 公克。（偵卷第34頁至第38頁）      │
│    │）          │                                        │
├──┼──────┼────────────────────┤
│ 7  │愷他命1 包  │經送往高雄市立凱旋醫院檢驗，含第三級毒品│
│    │（白色結晶，│愷他命成分，驗前淨重4.797 克，驗後淨重  │
│    │含包裝袋1 只│4.78公克。  （偵卷第34頁至第38頁）      │
│    │）          │                                        │
├──┼──────┼────────────────────┤
│ 8  │愷他命1 包  │經送往高雄市立凱旋醫院檢驗，含第三級毒品│
│    │（白色結晶，│愷他命成分，驗前淨重4.81公克，驗後淨重  │
│    │含包裝袋1 只│4.799 公克。（偵卷第34頁至第38頁）      │
│    │）          │                                        │
├──┼──────┼────────────────────┤
│ 9  │愷他命1 包  │經送往高雄市立凱旋醫院檢驗，含第三級毒品│
│    │（白色結晶，│愷他命成分，驗前淨重4.767 公克，驗後淨重│
│    │含包裝袋1 只│4.753 公克。（偵卷第34頁至第38頁）      │
│    │）          │                                        │
├──┼──────┼────────────────────┤
│ 10 │愷他命1 包  │經送往高雄市立凱旋醫院檢驗，含第三級毒品│
│    │（白色結晶，│愷他命成分，驗前淨重4.766 公克，驗後淨重│
│    │含包裝袋1 只│4.749 公克。（偵卷第34頁至第38頁）      │
│    │）          │                                        │
├──┼──────┼────────────────────┤
│ 11 │愷他命1 包  │經送往高雄市立凱旋醫院檢驗，含第三級毒品│
│    │（白色結晶，│愷他命成分，驗前淨重4.804 公克，驗後淨重│
│    │含包裝袋1 只│4.789 公克。（偵卷第34頁至第38頁）      │
│    │）          │                                        │
├──┼──────┼────────────────────┤
│ 12 │愷他命1 包  │經送往高雄市立凱旋醫院檢驗，含第三級毒品│
│    │（白色結晶，│愷他命成分，驗前淨重4.754 公克，驗後淨重│
│    │含包裝袋1 只│4.743 公克。（偵卷第34頁至第38頁）      │
│    │）          │                                        │
├──┼──────┼────────────────────┤
│ 13 │愷他命1 包  │經送往高雄市立凱旋醫院檢驗，含第三級毒品│
│    │（白色結晶，│愷他命成分，驗前淨重4.762 公克，驗後淨重│
│    │含包裝袋1 只│4.749 公克。（偵卷第34頁至第38頁）      │
│    │）          │                                        │
├──┼──────┼────────────────────┤
│ 14 │愷他命1 包  │經送往高雄市立凱旋醫院檢驗，含第三級毒品│
│    │（白色結晶，│愷他命成分，驗前淨重4.829 公克，驗後淨重│
│    │含包裝袋1 只│4.819 公克。（偵卷第34頁至第38頁）      │
│    │）          │                                        │
├──┼──────┼────────────────────┤
│ 15 │愷他命1 包  │經送往高雄市立凱旋醫院檢驗，含第三級毒品│
│    │（白色粉末，│愷他命成分，驗前淨重0.437 公克，驗後淨重│
│    │含包裝袋1 只│0.429 公克。（偵卷第34頁至第38頁）      │
│    │）          │                                        │
├──┼──────┼────────────────────┤
│ 16 │愷他命1 包  │經送往高雄市立凱旋醫院檢驗，含第三級毒品│
│    │（白色結晶，│愷他命成分，驗前淨重0.733 公克，驗後淨重│
│    │含包裝袋1 只│0.723 公克。（偵卷第34頁至第38頁）      │
│    │）          │                                        │
├──┼──────┼────────────────────┤
│ 17 │愷他命1 包  │經送往高雄市立凱旋醫院檢驗，含第三級毒品│
│    │（白色結晶，│愷他命成分，驗前淨重13.238公克，驗後淨重│
│    │含包裝袋1 只│13.22公克。 （偵卷第34頁至第38頁）      │
│    │）          │                                        │
├──┼──────┴────────────────────┤
│備註│上開扣案之愷他命17包，經再送往高雄醫學大學附設中和紀念│
│    │醫院鑑驗之結果，均驗得第三級毒品愷他命成分，驗前淨重合│
│    │計459.616 公克，驗後淨重合計459.603 公克，純度86% ，純│
│    │質淨重395.269 公克。（原審一卷第175 頁）              │
└──┴───────────────────────────┘


司法院資訊處製作；財團法人民間司法改革基金會備份。
